臺灣臺南地方法院刑事判決
109年度交易字第848號
公  訴  人  臺灣臺南地方檢察署檢察官
被      告  胡育銘


選任辯護人  施承典律師
上列被告因過失致重傷害案件，經檢察官提起公訴（109年度調
偵字第1875號），嗣被告於本院準備程序中就被訴事實為有罪之
陳述，經本院合議庭裁定由受命法官獨任進行簡式審判程序，判
決如下：
    主  文
胡育銘犯過失傷害致人重傷罪，處有期徒刑陸月，如易科罰金，
以新臺幣壹仟元折算壹日。
    事  實
一、胡育銘於民國108年11月11日上午9時29分許，騎乘腳踏車沿
    臺南市○○區○○路○○○○○○○○○○路段000號前欲左轉時，本應注
    意於左轉彎時，應繞越道路中心處左轉進入規定行駛車道內
    行進，且應提前顯示手勢，並不得占用來車道搶先左轉，而
    依當時天候晴、日間自然光線、柏油路面乾燥、無缺陷、無
    障礙物、視距良好等情狀，客觀上並無不能注意之情事，竟
    疏未注意及此，貿然提前左轉彎欲進入護安街，而未繞越道
    路中心處左轉，亦未提前顯示手勢告知後方來車，適林忠明
    騎乘車牌號碼000-0000號普通重型機車，沿同市區中山路由
    東往西方向行駛於胡育銘騎乘之腳踏車後方，亦疏未注意車
    前狀況，2車因而發生碰撞，致林忠明人車倒地，並受有頭
    部外傷併腦挫傷、蜘蛛膜下腔出血、右側顱內出血之傷害，
    經送醫治療後，仍左側肢體癱瘓，氣切無法言語，以鼻胃管
    餵食，日常生活無法自理，需專人照護，已達重傷害之程度
    。嗣警據報到場處理，胡育銘於肇事後留在現場，並於有偵
    查犯罪權限之人發覺犯罪前，向到場處理事故之員警坦承肇
    事，自首而接受裁判，始查悉上情。
二、案經林忠明訴請臺灣臺南地方檢察署檢察官偵查起訴。
    理  由
一、本案被告胡育銘所犯係死刑、無期徒刑或最輕本刑為3年以
    上有期徒刑以外之罪，亦非屬高等法院管轄第一審案件之罪
    ，其於本院準備程序中就被訴事實為有罪之陳述，經本院告
    知簡式審判程序之旨，並聽取檢察官、被告及辯護人之意見
    後，依刑事訴訟法第273條之1第1項之規定，裁定行簡式審
    判程序，是依刑事訴訟法第273條之2規定，本件之證據調查
    ，不受同法第159條第1項、第161條之2、第161條之3、第16
    3條之1及第164條至第170條所規定證據能力認定及調查方式
    之限制。
二、認定犯罪事實所憑之證據及理由：
　㈠上開犯罪事實，業據被告於本院準備程序及審理時均坦承不
    諱（本院卷第399頁、第410頁），並有道路交通事故現場圖
    、道路交通事故調查表㈠、㈡各1份（臺灣臺南地方檢察署109
    年度他字第2341號卷【下稱偵卷】第67至71頁）、現場及車
    損照片共28張（偵卷第73至99頁）、告訴人林忠明之奇美醫
    療財團法人奇美醫院（下稱奇美醫院）109年1月31日診斷證
    明書（偵卷第9頁）、奇美醫院109年8月6日（109）奇醫字
    第3490號函暨所附告訴人之病情摘要（偵卷第129至131頁）
    、衛生福利部臺南醫院110年9月23日南醫歷字第1100002400
    號函（本院卷第357頁）、奇美醫院110年9月23日（110）奇
    醫字第4229號函暨所附告訴人之病情摘要（本院卷第359至3
    61頁）、財團法人成大研究發展基金會110年8月24日成大研
    基建字第1100001865號函暨所附鑑定報告書（本院卷第127
    至343頁）在卷可稽，足認被告上開任意性自白與事實相符
    ，堪以採信。
　㈡按稱「重傷」者，謂下列傷害：六、其他於身體或健康，有
    重大不治或難治之傷害，刑法第10條第4項第6款定有明文。
    查告訴人於108年11月11日發生上開交通事故後，經緊急送
    往奇美醫院入住加護病房陸續進行腦室引流術、行立體定位
    血塊引流術、氣管切開術、腦室腹腔分流術等手術治療，並
    經診斷受有頭部外傷併腦挫傷、蜘蛛膜下腔出血、右側顱內
    出血等傷害，經治療後，仍左側肢體癱瘓，以氣切管協助呼
    吸，以鼻胃管餵食，日常生活需專人照顧等情，有前引奇美
    醫院109年1月31日診斷證明書、109年8月6日（109）奇醫字
    第3490號函暨所附告訴人之病情摘要各1份在卷可參（偵卷
    第9頁、第129至131頁）。復經本院函詢告訴人後續進行門
    診追蹤及復建治療之奇美醫院及衛生福利部臺南醫院，關於
    告訴人復原情形，據衛生福利部臺南醫院函覆略以：告訴人
    生活無法自理，大小便失禁，無法自行進食，需旁人照顧；
    左下肢與左上肢無法活動，右上肢略可上抬，右下肢稍可動
    ，無法行走，需旁人推輪椅外出就診；氣切無法言語，簡單
    問答時可使用眼神或右上肢稍微示意；告訴人經治療後病情
    穩定，然所受之傷害實屬難治等情，有該院110年9月23日南
    醫歷字第1100002400號函1份附卷可參（本院卷第357頁）；
    另據奇美醫院函覆略以：告訴人目前意識遲鈍，左側肢體癱
    瘓，以鼻胃管餵食，氣切抽痰，長期臥床，日常生活完全需
    專人照顧，於養護之家照顧中，殘障等級重度，屬重大不治
    或難治之身體傷害等情，亦有該院110年9月23日（110）奇
    醫字第4229號函暨所附告訴人之病情摘要1份在卷可佐（本
    院卷第359至361頁），足認告訴人確因上開交通事故所致頭
    部外傷併腦挫傷、蜘蛛膜下腔出血、右側顱內出血等傷害，
    而左側肢體癱瘓，氣切無法言語，以鼻胃管餵食，日常生活
    無法自理，需專人照護，且經持續門診追蹤及復建治療後，
    仍未改善，確屬身體及健康重大難治之傷害，而達重傷害之
    程度無訛。
　㈢次按慢車行駛至交岔路口，其行進或轉彎，應依標誌、標線
    或號誌之規定行駛，無標誌、標線或號誌者，應依第102條
    及下列規定行駛：三、左轉彎時，應繞越道路中心處左轉進
    入規定行駛車道內行進，道路交通安全規則第125條第1項第
    3款定有明文；又汽車行駛至交岔路口，左轉彎時，應距交
    岔路口30公尺前顯示方向燈或手勢，換入內側車道或左轉車
    道，行至交岔路口中心處左轉，並不得占用來車道搶先左轉
    ，同規則第102條第1項第5款亦有明文。查被告考領有普通
    小客車及普通重型機車之駕駛執照，有證號查詢汽車駕駛人
    、證號查詢機車駕駛人資料各1份附卷可參（本院卷第391、
    393頁），其自應知悉上開規定，並應注意遵守上開規定謹
    慎行駛，於騎乘腳踏車行經本案交岔路口欲左轉彎時，應繞
    越道路中心處左轉進入規定行駛車道內行進，且應提前顯示
    手勢告知後方來車，並不得占用來車道搶先左轉。而依卷附
    之道路交通事故調查報告表㈠所載，上開交通事故發生當時
    天候晴、日間自然光線、柏油路面乾燥、無缺陷、無障礙物
    、視距良好，客觀上並無不能注意之情事，被告竟仍疏未注
    意及此，於前揭時、地貿然提前左轉彎，而未繞越道路中心
    處左轉，亦未提前顯示手勢告知後方來車，因而與同向後方
    告訴人騎乘之機車發生碰撞，致告訴人人車倒地，並受有前
    述重傷害，足認被告對於上開交通事故之發生，顯有過失，
    且其過失行為與告訴人上揭重傷害結果間，具有相當因果關
    係甚明。又經本院依聲請囑託財團法人成大研究發展基金會
    鑑定上開交通事故之肇事原因，該基金會鑑定結果認為被告
    騎乘腳踏車左轉彎進入護安街前，未「將左手臂平舉伸直，
    手掌心向下或朝前」警告後方來車，同時違規跨越中山路道
    路中央雙黃線提早左轉，為肇事主因等情，亦同此認定，有
    該基金會110年8月24日成大研基建字第1100001865號函暨所
    附鑑定報告書1份在卷可參（本院卷第337至341頁），益徵
    被告就上開交通事故之發生及告訴人所受重傷害結果，確應
    負過失責任。
　㈣另按汽車行駛時，駕駛人應注意車前狀況，道路交通安全規
    則第94條第3項前段定有明文。本件告訴人騎乘機車本應遵
    守上開規定謹慎行駛，且依前述當時之現場狀況，客觀上無
    不能注意之情事，參佐上開鑑定報告書暨擷取放大之監視器
    錄影畫面擷圖（以每秒30格方式擷取）、道路交通事故現場
    圖、員警拍攝之現場及車損照片，顯示於案發當日上午9時2
    9分14秒第6格起，告訴人頭戴安全帽騎乘機車沿中山路由東
    往西方向行駛，而被告當時自建國街右轉進入中山路，並持
    續行駛在告訴人騎乘之機車前方，告訴人當時確實可見被告
    騎乘腳踏車在前方之動態（見本院卷第225至263頁）；而於
    案發當日上午9時29分17秒第14格至第24格，被告往左後轉
    頭觀看（並未以手勢告知後方來車），告訴人繼續往前行駛
    （見本院卷第265至271頁）；於同日時分19秒第24格至第29
    格，被告騎乘腳踏車開始左轉彎，告訴人在此情況下，仍繼
    續向前行駛（見本院卷第305至311頁）；於同日時分20秒第
    1格至第16格，告訴人機車車頭朝左逆時針旋轉後向右傾斜
    ，身體也向右傾，隨後告訴人設法矯正了右傾之機車，此時
    尚未與被告腳踏車發生碰撞（見本院卷第311至325頁）；於
    同日時分21秒第1格，可確定2車已經發生碰撞，告訴人機車
    側向撞擊被告腳踏車左側車身，撞到腳踏車左後輪及左手把
    ，隨後告訴人機車往左倒地，其機車左側車身刮擦地面，在
    地面留下4.2公尺之刮地痕，被告腳踏車則往右倒地（見本
    院卷第325至331頁、第337頁；本院卷第177至187頁、第191
    至197頁；偵卷第71頁），就2車撞擊過程亦據被告於本院審
    理時供稱其印象中告訴人機車係撞擊其腳踏車左後輪，並撞
    到其腳踏車之左手把，其遭撞之後往右邊倒地等語在卷可佐
    （本院卷第410至411頁），是由上可見，被告騎乘之腳踏車
    自建國街右轉進入中山路後持續行駛在告訴人機車前方，並
    非突然出現，且依當時現場情況，告訴人前方視線良好，可
    清楚見到被告腳踏車，告訴人騎乘機車仍未充分注意前方被
    告腳踏車之動向，以致後續閃避不及而與被告腳踏車發生碰
    撞，足認告訴人騎乘機車亦有未充分注意車前狀況之過失，
    此由上開鑑定報告書認為告訴人騎乘機車沿中山路由東往西
    方向行駛，於前方視線良好條件下，見被告腳踏車在中山路
    東往西車道中間行駛，缺乏警覺被告腳踏車動向，未注意車
    前狀況，為肇事次因等情（見本院卷第337頁、第341頁），
    亦堪以佐證。惟告訴人雖與有過失，亦僅係本件對被告量刑
    之審酌因素（詳後述），無解於被告應負之過失責任，附此
    敘明。至告訴代理人雖以道路交通事故現場圖所顯示告訴人
    機車進入中山路211號起至刮地痕起點之間距離僅9.2公尺，
    而主張縱使被告有以手勢示意左轉，告訴人亦未有充足之反
    應時間而無法及時為安全之煞避，告訴人應無過失責任等語
    （本院卷第386至387頁），然觀諸上開鑑定報告書所附街景
    圖（本院卷第149至151頁），告訴人機車沿中山路由東往西
    行駛方向係呈順時鐘右轉之動向，其在行經告訴代理人所指
    上開距離之起算點即中山路211號之前，已可見被告騎乘腳
    踏車在前方之動態，此亦有上開監視器畫面擷圖可佐，自難
    以告訴代理人所指9.2公尺作為告訴人未有充足反應時間及
    安全煞停距離之認定。
　㈤辯護人雖主張被告騎乘之腳踏車並非突然出現於告訴人機車
    前方，致其不及反應，故告訴人尚有未與前車之間保持隨時
    可以煞停距離之過失；又被告腳踏車受損情形輕微，可見2
    車撞擊力道不大，告訴人如有確實配戴安全帽，其安全帽應
    不致發生脫落，使頭部受到重創等語（本院卷第378頁、第3
    81頁），惟依上開鑑定報告書之記載，被告腳踏車及告訴人
    機車行經上開事故發生地點及2車碰撞當時之車速變化情形
    ，無從透過監視器影像分析予以釐清（見本院卷第335頁）
    ，且告訴人機車並非自後追撞被告腳踏車，而係在被告腳踏
    車違規提前左轉彎後，側向撞擊被告腳踏車左側車身，是尚
    難遽認告訴人機車有何未與前車保持安全距離之過失，辯護
    人上開主張，要無可採；又告訴人案發當時確有配戴安全帽
    ，有上開監視器畫面可佐，而其所戴之安全帽雖屬不容易脫
    落之3/4罩式安全帽，惟在被告開始左轉彎之後，告訴人機
    車有往右傾又回正，復在撞擊被告腳踏車後往左倒地之情形
    如上述，則確有可能在較為劇烈之晃動及倒地過程中導致告
    訴人之安全帽脫落，辯護人遽指告訴人未確實配戴安全帽以
    致脫落，亦無可採。
　㈥又上開交通事故前經檢察官囑託臺南市車輛行車事故鑑定會
    鑑定結果，雖認被告騎乘腳踏車，未繞越道路中心處左轉，
    為肇事原因，而告訴人駕駛普通重型機車，超越未保持安全
    間隔距離，同為肇事原因等情；嗣經送覆議結果，則改認告
    訴人駕駛普通重型機車，未注意車前狀況，未隨時採取必要
    之安全措施，為肇事主因，而被告騎乘腳踏車，在前行駛，
    未繞越道路中心處左轉，為肇事次因等情（見偵卷第63至66
    頁、第59至62頁），然查，告訴人機車沿中山路由東往西方
    向行駛於被告腳踏車後方，在被告腳踏車開始左轉彎之前，
    告訴人機車並未越過中山路上分向限制線而侵入對向車道，
    告訴人實係在被告開始左轉彎後，其機車始逆時針旋轉欲煞
    車閃避，因而侵入對向車道，告訴人機車有往右傾又回正，
    隨後與被告腳踏車發生碰撞等情，有上開鑑定報告書暨所附
    監視器畫面擷圖可佐（見本院卷第283頁、第297至335頁）
    ，顯見告訴人並無欲自後方超越前方被告腳踏車之行為，自
    無所謂「超越未保持安全間隔距離」之過失，是臺南市車輛
    行車事故鑑定會前開鑑定意見為本院所不採；另前開覆議意
    見雖認為告訴人為肇事主因，被告為肇事次因，惟上開鑑定
    報告書之鑑定結果認為被告為肇事主因，其肇事責任佔百分
    之75至80，而告訴人為肇事次因，其肇事責任佔百分之20至
    25等情（見本院卷第341頁），本院審酌本件係被告違規提
    前左轉彎在先，其雖在左轉彎之前，有短暫往左後轉頭觀看
    車況之行為，然此舉並未盡其應提前顯示手勢明確告知後方
    來車之注意義務，且其往左後轉頭仍未注意到當時告訴人機
    車在其後方，顯然其在左轉彎之前，並未確實詳細查看後方
    來車，以避免上開交通事故之發生；另告訴人固未充分注意
    車前狀況，對於前方被告腳踏車之動向未有警覺，亦有過失
    ，但倘被告能遵守上揭相關交通法規，注意先以手勢告知後
    方來車，並繞越道路中心處左轉，則告訴人在後方清楚看見
    被告明確告知欲左轉彎之手勢而閃避，即可避免上開交通事
    故之發生，是本院認被告就上開交通事故之肇事責任應較告
    訴人為重，故前開覆議意見亦為本院所不採。辯護人援引前
    開鑑定意見及覆議意見主張告訴人尚有未依規定超越前車之
    疏失，且告訴人機車在被告腳踏車後方，有更大之能力避免
    與前車發生事故，理應負較大之肇事責任等語，難認有據。
　㈦綜上，本案事證明確，被告上開犯行洵堪認定，應依法論科
    。
三、論罪科刑：
  ㈠核被告所為，係犯刑法第284條後段之過失傷害致人重傷罪。
  ㈡又被告肇事後留在現場，且係於有偵查權限之司法警察機關
    尚未能發覺何人犯罪前，即主動向據報到場處理之員警坦承
    其肇事，有臺南市政府警察局新化分局交通分隊道路交通事
    故肇事人自首情形紀錄表1份附卷可參（偵卷第103頁），參
    以被告事後並未逃避偵審之事實，堪認被告自首並接受裁判
    ，爰依刑法第62條前段規定減輕其刑。
  ㈢爰審酌被告騎乘腳踏車疏未注意遵守相關道路交通法規，致
    告訴人受有頭部外傷併腦挫傷、蜘蛛膜下腔出血、右側顱內
    出血之傷害，經送醫治療後，仍左側肢體癱瘓，氣切無法言
    語，以鼻胃管餵食，日常生活無法自理，需專人照護，已達
    重傷害之程度，影響告訴人身心甚鉅，亦造成告訴人家屬莫
    大悲痛與負擔，所為實有不當；復考量被告違規提前左轉彎
    ，而未繞越道路中心處左轉，且未提前顯示手勢告知後方來
    車，及告訴人亦疏未注意車前狀況之雙方過失程度，被告之
    肇事責任較告訴人為重；惟思及被告犯後於本院準備程序及
    審理時坦承犯行，雖有意與告訴人調解，願意賠償告訴人新
    臺幣（下同）120萬元，然告訴人家屬希望被告賠償告訴人
    及家屬共計約950萬元，雙方就賠償金額未能達成共識；兼
    衡被告無任何犯罪前科紀錄，有臺灣高等法院被告前案紀錄
    表在卷可查（本院卷第415頁），素行良好，及被告因上開
    交通事故亦受有左手前臂、左膝蓋、右手腕多處深度挫傷之
    傷害，有其提出之陳相國聯合診所108年11月11日診斷證明
    書可佐（偵卷第55頁），暨其於本院審理時自述教育程度為
    大學畢業、未婚、無子女、目前從事餐飲業、月收入約2萬8
    ,000元、須扶養父母親等智識程度及家庭經濟生活狀況（本
    院卷第411頁）等一切情狀，量處如主文所示之刑，並諭知
    易科罰金之折算標準。
據上論斷，應依刑事訴訟法第273條之1第1項、第299條第1項前
段，刑法第284條後段、第62條前段、第41條第1項前段，刑法施
行法第1條之1第1項，判決如主文。
本案經檢察官許華偉提起公訴，檢察官吳坤城到庭執行職務。
中　　華　　民　　國　　110 　年　　11　　月　　 4　　日
                  刑事第七庭  法　官  吳彥慧
以上正本證明與原本無異。
如不服本判決應於收受本判決後20日內向本院提出上訴書狀，並
應敘述具體理由。其未敘述上訴理由者，應於上訴期間屆滿後20
日內向本院補提理由書狀（均須按他造當事人之人數附繕本）「
切勿逕送上級法院」。 
　　　　　　　　　　　　　　　書記官  張儷瓊
中　　華　　民　　國　　110 　年　　11　　月　　8 　　日
附錄本案論罪科刑法條：
中華民國刑法第284條
因過失傷害人者，處1年以下有期徒刑、拘役或10萬元以下罰金
；致重傷者，處3年以下有期徒刑、拘役或30萬元以下罰金。